【裁判字號】    95,簡上,383
【裁判日期】    970822
【裁判案由】    排除侵害
【裁判全文】
臺灣臺北地方法院民事裁定             95年度簡上字第383號
上  訴  人  戊○○
訴訟代理人  江倍銓律師
被上訴人    丙○○
            己○○
            丁○○
            乙○○
            庚○○
上列當事人間請求排除侵害事件，上訴人對於中華民國97年4月
7日本院第二審判決提起上訴，本院判決如下：
    主  文
上訴駁回。
第三審訴訟費用由上訴人負擔。
    理  由
一、按對於簡易訴訟程序之第二審裁判，其上訴利益逾民事訴訟
    法第466條所定之額數者，當事人僅得以其適用法規顯有錯
    誤為理由，逕向最高法院提起上訴，並須經原裁判法院之許
    可，此項許可，以訴訟事件所涉及之法律見解具有原則上之
    重要性者為限。此觀同法第436條之2第1項、第436條之3第1
    項及第2項之規定自明。又依民事訴訟法第436條之4第1項規
    定應表明之上訴理由，法律雖未明定其應記載如何之事項，
    然由同法第436條之2第1項規定觀之，自必對於簡易訴訟第
    二審判決之適用法規顯有錯誤有具體之指摘而後可，若僅泛
    言原判決適用法規顯有錯誤，則不得謂已合法表明上訴理由
    ，最高法院著有28年聲字第225號判例可參。再民事訴訟法
    第436條之3第2項所謂原則上之重要性，係指該訴訟事件所
    涉及之法律問題意義重大而有加以闡釋之必要而言。是當事
    人對於上訴利益逾第466條所定額數之簡易訴訟程序第二審
    判決提起上訴，其上訴狀或理由書應具體表明該判決有何適
    用法規顯有錯誤之情事，且其上訴涉及之法律見解具有原則
    上重要性之理由。
二、上訴意旨略以：
（一）本件原審判決，係以證人甲○的證言為其論據，甲○證稱
      上訴人150地號，也就是在上訴人房屋屋頂上左側牆壁有
      一半是被上訴人等135地號擁有，也就是地籍線界線中，
      牆壁一人一半等語。換言之，甲○表示上訴人150地號兩
      層樓房屋左側牆壁，還有一半是被上訴人等七層大廈擁有
      ，但96年1月10日，甲○在現場明明就有提到被上訴人等
      在天井位置的鐵窗與上訴人房屋相鄰的牆壁已屬上訴人所
      有，證人證詞前後說法不一，所言矛盾。法官是知道的、
      但卻隻字不提，偏心。證人甲○說界線是在上訴人房室左
      側牆壁中，並不足以證明被上訴人等是否有保留共同壁。
      還有現場並未實際測量，因為被上訴人等知道共同壁已被
      削掉部分。本件雖有證人證稱，僅足以證明曾經有共同壁
      關係，但證人卻不承認被上訴人們已經把共同壁所持的部
      分拿走在天井位置，上訴人曾經引用民法第819條第2項就
      是要說明「被上訴人等未徵得上訴人同意削掉共同壁部分
      在天井位置」。
（二）原審判決所矛盾之部分: 得心證之理由: 第（一）部分：
      「又經本院97年1月9日現場勘驗結果: 上訴人所有房屋後
      方現有增建物，已沒有鐵製物碰觸上訴人房屋」。請問，
      被上訴人等在在天井位置的鐵製物有沒有碰觸上訴人房屋
      ?
（三）漏未斟酌證物部分: 得心證之理由: 第（三）部分2、「
      通化街257、259號建築非本件標的，亦未經測量，自難以
      該二建物而推認本件二造牆壁之歸屬，…」。上訴人所提
      的一個佐證，是要告訴法官，通化街259號兩層樓建物與
      上訴人兩層樓房屋的寬度是一樣的，因為相同類型、相同
      年代的建物。要量、貴院也是可以量得到的，為什麼不量
      ? 上訴人家備有一桶尺。就像您親自來量，才發現上訴人
      屋頂女兒牆被挖，未洽的事。所呈上40年前的平面圖、面
      積計算圖是同一張大張原圖影印下來，就是要您搭配著看
      ，或是要搭配著量，告訴您後方失掉80公分的事。證人所
      提的地界線，也是證人畫上去的。但上訴人提出的一樓平
      面圖可是鉅細靡遺，還有右上角的鄰地界線，可是40年前
      就在上面的。以上訴人久居海外有40年以上，未曾變動處
      理過自己的不動產，是符合上訴人說法的證物。還有、被
      上訴人丙○○在防火巷所做的增建物水泥屋簷與上訴人房
      屋距離是只有大概約45公分，卻是阻斷了上訴人房屋上下
      、一、二樓的連貫維修。假如採證人甲○的說法，上訴人
      屋頂左側女兒牆，一人一半的話，上訴人房室該有的寬度
      根本就不夠。
（四）適用法規顯有錯誤理由：其適用法規顯有錯誤之內容，應
      包括確定判決顯有消極的不適用法規及積極的適用不當兩
      種情形: 判決書裡，得心證之理由(三)1、『數人按其應有
      部分，對於一物有所有權，為共有人。各共有人之應有部
      分不明者，推定其為均等』，法官引用的是民法第817條
      ，原審既然採了證人的證詞，怎麼會不明? 證人甲○來現
      場是做什麼的？是以原審判決有判決不備理由且所載理由
      矛盾，該判決亦有適用法則不當之處等語。
三、上訴人雖主張原第二審判決判決不備理由且所載理由矛盾云
    云，經查：
（一）按證人須依據文書、資料為陳述，或依事件之性質、證人
      之狀況，經法院認為適當者，得命兩造會同證人於公證人
      前作成陳述書狀。經兩造同意者，證人亦得於法院外以書
      狀為陳述。民事訴訟法第305條第2、3項訂有明文。又按
      證人陳述所知事實，除符合民事訴訟法第305條第2項、第
      3項之規定得以書狀陳述外，應以言詞陳述，且須命其具
      結，法院始能就其所為證言斟酌能否採用；倘證人未經法
      院訊問，或未依法提出陳述書狀，自非屬於合法之人證，
      最高法院95年台上字第25467裁判要旨參照。是證人陳述
      除符合民事訴訟法第305條第2、3項之情形，已經法院訊
      問，以言詞陳述，並須命其具結，法院始能就其所為證言
      斟酌能否採用，經查，証人甲○為大安地政事務所之職員
      ，其於96年5月22日經本院通知後到庭具結後作證，有證
      人96年5月22日所簽立證人結文在卷可稽，本院依證人甲
      ○於96年5月22日具結後所為證言採為判決基礎，依上開
      說明，自與法無違，証人於審判外與上訴人所言為何，非
      本院所得審就，上訴人執此指摘原審判決違背法令，自無
      理由。
（二）上訴人復主張上訴理由「甲、原審判決所矛盾部份：得心
      証之理由第（一）部分：『又經本院97年1月9日現場勘驗
      結果: 上訴人所有房屋後方現有增建物，已沒有鐵製物碰
      觸上訴人房屋』，請問，被上訴人等在在天井位置的鐵製
      物有沒有碰觸上訴人房屋？」，指稱原審判決判決理由矛
      盾云云，惟查，本件上訴人所有建物經台北市大安地政事
      務所測量結果，於上訴人所有建物之地號150號，與被上
      訴人所有建物之地號第135地號，左側相鄰之界線經地政
      事務所標明為「牆壁中」，建物後側相鄰之界線經地政事
      務所標明為「牆壁內」，有台北市大安地政事務所土地複
      丈成果圖在卷可稽，是上訴人所有建物左側與後側與相鄰
      土地之界線並不相同，依上開鑑定結果，上訴人所有房屋
      左側與被上訴人有共有之關係，自與上訴人房屋後側之法
      律關係不同，本院上開判決理由所認定之位置乃對上訴人
      所有建物之後側為論斷，上訴人所指在天井位置係位於上
      訴人所有建物部分之左側，與上開判決理由所認定之位置
      不同，上訴人指摘原審判決矛盾云云，顯有誤解。
（三）上訴人另指稱原審漏未斟酌證物云云，惟查，上訴人於原
      第二審所提出一樓平面圖、面積計算圖主張上訴人建物後
      方土地為其所有，本院認不可採，已於原第二審判決理由
      第（一）項說明（見原審判決第7頁）；又上訴人主張以
      257、259二建物之關係，主張系爭牆壁全部為其所有，本
      院認亦不可採，亦於原第二審判決理由第三項第2點說明
      （見原審判決第9頁），是上訴人主張原審判決漏未斟酌
      證物，亦無理由。
（四）上訴人復指稱原審既然採用証人甲○之證言，怎麼會不明
      ，原審引用民法第817條適用法規顯有錯誤云云，惟查，
      本件系爭建物經台北市大安地政事務所測量結果，於上訴
      人所有建物之地號150號，與被上訴人所有建物之地號第
      135地號，相鄰之界線經地政事務所標明為「牆壁中」，
      有台北市大安地政事務所土地複丈成果圖在卷可稽，是依
      該土地複丈成果圖，並無二造建物具體之標線，是二造應
      有部分即有不明之情況，而民法第817條第2項明定：各共
      有人之應有部分不明者，推定為均等；與證人甲○所証界
      址就是在牆壁的正中間等語相符，是本院適用民法第817
      條並無違誤，上訴人指稱原審適用法規錯誤云云，亦屬無
      據。
四、綜上說明，上訴人上訴理由或係就原第二審取捨證據、認定
    事實之職權行使指摘為不當，上訴理由所述亦未合於表明原
    第二審判決所違背之法令及其具體內容，暨依訴訟資料合於
    該違背法令之具體事實，更未具體敘述所涉及之法律見解具
    有原則上重要性之理由，依首揭說明，上訴人逕向最高法院
    提起上訴，不合民事訴訟法第436條之2第1項及第436條之3
    第2項之規定而不應許可，爰依民事訴訟法第436條之3第3項
    駁回之。
四、據上結論，本件上訴不應許可，依民事訴訟法第436條之3第
    3 項、第95條、第78條，裁定如主文。
中    華    民    國    97    年    8     月    22    日
                  民事第二庭  審判長法  官  黃蓓蓓
                                    法  官  鍾素鳳
                                    法  官  吳淑惠
以上正本係照原本作成。
如對本裁定抗告須於裁定送達後10日內向本院提出抗告狀，並繳
納抗告費新臺幣1,000元
中    華    民    國    97    年    8     月    25    日
                                    書記官  蔡凱如


司法院資訊處製作；財團法人民間司法改革基金會備份。
